臺灣臺北地方法院民事判決　九十三年度建字第七六號
　　原　　　告　乙○○
　　被　　　告　榮民工程股份有限公司
　　法定代理人　甲○○
　　訴訟代理人　劉志鵬律師
　　　　　　　　張勝傑律師
　　　　　　　　池泰毅律師
　　複　代理人　陳維鈞律師
右當事人間請求給付工程款事件，經本院於民國九十三年四月二十八日言詞辯論終結
，判決如左：
    主      文
原告之訴及假執行之聲請均駁回。
訴訟費用由原告負擔。
    事實及理由
一、按訴訟上所謂一事不再理之原則，乃指同一事件已有確定之終局判決者而言。而
    所謂同一事件，必同一當事人就同一法律關係而為同一之請求，若此三者有一不
    同，即不得謂為同一事件，自不受確定判決之拘束（最高法院十九年上字第二七
    八號判例參照）。原告就系爭民國九十二年四月十一日以本院錦九十二執甲字第
    一二一六八號扣押命令所扣押之新台幣（下同）一百萬元工程款債權，前雖已起
    訴請求被告給付。惟該訴訟係原告代位訴外人安水利工程企業股份有限公司（下
    稱安水利公司）請求被告給付該一百萬元工程款及法定遲延利息，並由原告代位
    受領，業據調取本院九十二年度訴字第二四０七號民事卷宗核閱無訛。然本件原
    告係依本院九十三年一月二十八日北院錦九十二執甲字第一二一六八號移轉命令
    請求被告給付該一百萬元工程款，兩者之訴訟標的並不相同，非屬同一事件。被
    告雖抗辯原告於訴訟繫屬後依上開移轉命令受讓上開訴外人安水利公司所有之一
    百萬元工程款債權，依民事訴訟法第四百零一條第一項規定亦為既判力效力所及
    云云。惟按民事訴訟法第四百零一條第一項固規定確定判決對於訴訟繫屬後為當
    事人之繼受人者，亦有效力。然此係指該繼受人雖非該確定判決之當事人，然於
    訴訟繫屬後為該當事人之繼承人，該確定判決對其亦有效力（最高法院三十年上
    字第一二五號判例參照）。但本件原告原來即為本院九十二年度訴字第二四０七
    號事件之當事人，而訴外人安水利公司則非該確定判決之當事人且不為該確定判
    決既判力所及（最高法院六十七年度第十一次民事庭庭推總會議決議參照），自
    與民事訴訟法第四百零一條第一項規定之要件不符，被告此部分抗辯，自不足取
    。
二、本件原告起訴主張：訴外人安水利公司於九十年十一月間向原告借款一百萬元，
    約定清償日為同年十二月十四日，但安水利公司並未依約清償，原告遂起訴請求
    安水利公司給付，並經台灣高雄地方法院（下稱高雄地院）九十一年度鳳簡字第
    二九０號判決原告勝訴確定。原告執該確定判決於九十一年間向台灣雲林地方法
    院（下稱雲林地院）聲請執行，僅獲清償至九十一年十一月間之遲延利息計三萬
    二千三百九十二元，雲林地院已核發雲院慶民執戊決字第九十一－七七０五號債
    權憑證。原告再執該債權憑證向本院聲請執行安水利公司對被告之工程款債權，
    已經本院以九十二年度執字第一二一六八號執行事件受理在案，並於九十二年四
    月十一日核發北院錦九十二執甲字第一二一六八號扣押命令，禁止安水利公司向
    被告收取該公司於八十九年七月間向被告承攬屏東縣崇武、大武新村基地新建工
    程水電及瓦斯工程之工程款，被告亦不得對安水利公司清償。惟被告收受該扣押
    命令後，雖向本院聲明異議否認其對安水利公司有該債務存在，然經原告起訴請
    求確認安水利公司對被告有系爭一百萬元工程款債權存在，已經本院九十二年度
    訴字第二四○七號判決確定，本院復於九十三年一月二十八日核發北院錦九十二
    執甲字第一二一六八號執行命令將上開一百萬元工程款債權移轉與原告，詎被告
    再聲明異議等情，爰依強制執行法第一百二十條第二項規定，求為命被告給付一
    百萬元及自起訴狀繕本送達翌日起至清償日止，按週年利率百分之五計付法定遲
    延利息之判決，並願供擔保，請准宣告假執行。
    被告則以：原告請求給付之系爭安水利公司一百萬元工程款，在本院執行處核發
    上開扣押命令前，訴外人法務部行政執行署高雄行政執行處因安水利公司積欠稅
    捐債權已於九十二年二月十八日以雄執卯九十一年稅執字第○○○八○八八二號
    執行命令扣押該債權，經被告聲明異議，然本院民事執行處並未依強制執行法第
    三十三條之一規定撤銷該執行命令並將該執行事件連同卷宗函送行政執行處合併
    辦理，仍於九十三年一月二十八日依原告聲請核發上開債權移轉命令，故該債權
    移轉命令顯與強制執行法第三十三條之一之規定有違，並影響行政機關稅捐優先
    債權之實現，原告仍不能依該移轉命令給付系爭工程款。再者，系爭工程契約第
    三十條第五項約定，被告依該條第二項約定終止契約後至系爭工程全部完工前，
    不須支付安水利公司任何應得之工程款，應至系爭工程全部完工進行結算如有餘
    額，被告方將餘款發還。惟系爭工程迄未完工，則不論日後結算之結果為何，被
    告尚無給付系爭工程款之之義務。至原告所稱終止契約時之結算與全部工程完成
    時之決算應予區分云云，顯與系爭工程契約之約定不符等語，資為抗辯，而求為
    原告之訴駁回之判決。
三、原告主張訴外人安水利公司於九十年十一月間向原告借款一百萬元，約定清償日
    為同年十二月十四日，但安水利公司並未依約清償，原告遂起訴請求安水利公司
    給付，並經高雄地院九十一年度鳳簡字第二九０號判決原告勝訴確定。原告執該
    確定判決於九十一年間向雲林地院聲請執行，僅獲清償至九十一年十一月間之遲
    延利息計三萬二千三百九十二元，雲林地院已核發雲院慶民執戊決字第九十一－
    七七０五號債權憑證。原告再執該債權憑證向本院聲請執行安水利公司對被告之
    債權，已經本院以九十二年度執字第一二一六八號執行事件受理在案，並於九十
    二年四月十一日核發北院錦九十二執甲字第一二一六八號扣押命令，業經被告聲
    明異議，原告遂起訴請求確認安水利公司對被告有系爭一百萬元之工程款債權存
    在，已經本院九十二年度訴字第二四０七號判決勝訴確定，本院復於九十三年一
    月二十八日核發北院錦九十二執甲字第一二一六八號執行命令將上開訴外人安水
    利公司之一百萬元債權移轉與原告，惟被告復再聲明異議之事實，業據提出本院
    九十二年度訴字第二四０七號判決、本院民事執行處九十三年二月十日本院錦九
    十二執甲字第一二一六八號通知、被告陳報及異議狀各乙份為證（見本院卷第十
    頁至第二十頁），並據本院依職權調取本院九十二年度訴字第二四０七號民事卷
    宗、本院九十二年度執字第一二一六八號執行卷宗核閱無訛，復為被告所不爭，
    堪信為真實。至原告主張被告應給付上開受扣押之一百萬元工程款，則為被告所
    否認，並以前開情詞置辯。經查：
（一）原告係依本院九十三年一月二十八日北院錦九十二執甲字第一二一六八號移轉
      命令取得安水利公司上開一百萬元工程款債權，安水利公司因此喪失債權主體
      之地位，被告自得以其受通知時所得對抗安水利公司之事由，對抗原告（民法
      第二百九十九條第一項規定、最高法院四十八年台上字第一八六七號判例參照
      ）。
（二）查被告與訴外人安水利公司簽立之系爭工程契約第三十條第二項第九款及同條
      第五項分別約定：「如乙方（安水利公司）有下列違約行為或任何其他可歸責
      乙方之事實，經甲方（被告）通知限期改善而乙方未於期限內改善至甲方滿意
      為止時，或‧‧‧，甲方得不經催告及任何法律或行政程序，逕行終止或解除
      契約：‧‧‧九、不能接受施工進度表進行，工程進度落後百分之十以上，顯
      然不能如期完工者」、「依第二項終止或解除契約者，甲方（被告）得依其所
      認定之適當方式，自行或洽其他廠商完成被終止或解除之契約；其所增加之費
      用，由原契約廠商負擔。甲方在本契約工程全部完工前，不支付乙方（安水利
      公司）應得之工程款，至本工程經甲方自辦或另行招商承辦完工後，如甲方為
      完成本工程所支付之一切費用，大於乙方依約完成可得之工程款，乙方及其連
      帶保證人應將其差額賠償甲方，該金額得自保留款及履約保證金內扣還，如仍
      有不足，則由乙方及其連帶保證人負責清償。如上述金額加上損害賠償金額後
      小於乙方可得工程款，甲方將差額付給乙方，並發還履約保證金。」（見本院
      九十二年度訴字第二四０七號卷第七六頁至第七七頁之工程契約）。次查安水
      利公司因與其下游廠商間之糾紛未能解決，自九十二年八月十五日起停止施工
      ，有安水利公司下游廠商瑞梁水電工程社、佑珅公司、祐淳公司及晟展公司九
      十二年八月六日函、被告九十二年八月十一日函及工程計價單各乙份附於本院
      九十二年度訴字第二四０七號卷宗可查（見該卷宗第一一四頁、第一一六頁及
      第一四四頁），被告已於九十二年八月十八日催告安水利公司於九十二年八月
      二十一日以前復工，有被告九十二年八月十八日函乙份附於本院九十二年度訴
      字第二四０七號卷宗（見該卷宗第一一五頁），但安水利公司仍未復工，致進
      度落後已達系爭工程契約第三十條第二項第九款約定之百分之十以上顯不能如
      期完工，被告遂於九十二年八月二十二日終止系爭工程契約，有被告九十二年
      八月二十二日函乙份在卷可查（見本院九十二年度訴字第二四０七號卷第一四
      五頁），並為原告所不爭執，故系爭工程契約已經被告依系爭工程契約第三十
      條第二項第九款約定終止。而查系爭工程契約第三十條第五項已經約定被告依
      該條第二項約定終止契約後至系爭工程全部完工結算前，不須支付安水利公司
      任何應得之工程款，必須至系爭工程全部完工後進行結算如有餘額，被告方將
      餘額發還。惟查系爭工程於九十二年八月二十二日經被告終止後現由他人繼續
      施工但迄未完工，為兩造所不爭，復有照片八張在卷可查（見本院卷第九五頁
      至第九八頁），則依系爭工程契約第三十條第五項約定，安水利公司尚不能請
      求被告給付未領之工程款。而原告既係依上開移轉命令取得安水利公司對被告
      之工程款債權，則依上開判例意旨，被告自得依系爭工程契約第三十條第五項
      約定在系爭工程完工結算前拒絕給付。原告所為依上開移轉命令請求被告給付
      系爭一百萬元工程款及法定遲延利息，洵屬無據。
（三）原告雖主張被告既可提出工程計價單，確認安水利公司已完成工程部分之工程
      款計一千一百三十一萬五千五百六十一元，並承認其中一百二十五萬九千三百
      五十元安水利公司尚未領取，可見被告對該工程款已經結算，自毋庸至系爭工
      程全部完工進行決算，且安水利公司可領之工程款若干，與系爭工程完工所需
      支付之全部費用若干，並無關係，故被告仍有給付系爭工程款義務云云。惟查
      系爭工程契約第三十條第五項既已約定於系爭工程完工前被告尚無支付工程款
      之義務，則被告於系爭工程完工前計算安水利公司未領之工程款若干，並無礙
      被告給付系爭工程款之期限需俟系爭工程完工後始為屆至，此與原告所稱之「
      結算」、「決算」並無關連。再如前所述，系爭工程契約第三十條第五項已約
      定被告依該條第二項終止系爭工程契約之情況下，被告應俟系爭工程全部完成
      後方有給付安水利公司工程款之義務，且系爭工程既係因安水利公司遲延工程
      進度已達百分之十以上顯不能如期完工而遭被告終止契約，則被告如為完成系
      爭工程自行或另洽其他廠商所支出之費用大於安水利公司依約完成系爭工程被
      告所支出之費用，其間之差額均屬安水利公司因給付遲延對被告所致之損害，
      被告依民法第二百九十九條第二項規定自得於其受債權讓與通知時，就安水利
      公司此項債務與其對安水利公司所負之工程款債務相抵銷。惟因系爭工程尚未
      完工致是否有該損害及金額若干未能確定，自有必要待系爭工程完工再予計算
      。原告此部分主張，均不足取。
四、綜上所述，原告依強制執行法第一百二十條第二項規定，起訴請求被告給付一百
    萬元及自起訴狀繕本送達翌日即九十三年三月九日起至清償日止，按週年利率百
    分之五計算之法定遲延利息，洵屬無據，應予駁回。原告之訴既經駁回，則其假
    執行之聲請即失所附麗，併駁回之。
五、兩造其餘主張陳述及所提之證據，經本院審酌後，認均不足以影響本判決之結果
    ，均毋庸再予論述，附此敘明。
六、據上論結，原告之訴為無理由，依民事訴訟法第七十八條，判決如主文。
中　　　華　　　民　　　國　　九十三　　年　　　五　　　月　　三十一　　日
                                        民事第三庭   法  官  黃書苑
右為正本係照原本作成。
如對本判決上訴，須於判決送達後二十日之不變期間內，向本院提出上訴狀。
中　　　華　　　民　　　國　　九十三　　年　　　五　　　月　　三十一　　日
                                                     書記官  趙郁涵
